【裁判字號】    97,上訴,1370
【裁判日期】    970530
【裁判案由】    毒品危害防制條例等
【裁判全文】
臺灣高等法院刑事判決                97年度上訴字第1370號
上  訴  人    臺灣基隆地方法院檢察署檢察官
上  訴  人    丙○○
即  被  告
選任辯護人    游文華律師
被      告    甲○○
選任辯護人    鄭凱鴻律師（法律扶助律師）
上列上訴人因被告違反毒品危害防制條例案件，不服臺灣基隆地
方法院九十六年度重訴字第十九號，中華民國九十七年二月二十
日第一審判決（起訴案號：九十六年度偵字第三七五一號、第三
七五二號），提起上訴，本院判決如下：
    主  文
原判決關於甲○○部分撤銷。
甲○○幫助運輸第一級毒品，處有期徒刑捌年。
其他上訴駁回。
    事  實
一、丙○○與甲○○原係夫妻關係，雙方雖於民國九十一年九月
    十二日離婚，自九十五年四月間起，共同居住在臺北縣萬里
    鄉○○村○○街十四號二樓。丙○○、趙金蔚及林建宏（趙
    金蔚與林建宏部分，業經本院另為有罪判決）均明知海洛因
    係毒品危害防制條例第二條第二項第一款所列之第一級毒品
    ，且係行政院依懲治走私條例第二條第四項公告之「管制物
    品及其數額」甲項第四款所列管制進出口物品，禁止非法運
    輸、私運進口，竟與綽號「阿林仔」之乙○○（由檢察官另
    案偵辦中）及姓名年籍不詳綽號「阿清」之成年男子共同基
    於自澳門地區私運管制物品第一級毒品海洛因入境臺灣地區
    之犯意聯絡，於九十六年三月初某日及十七日，由乙○○委
    由丙○○以自澳門地區私運第一級毒品海洛因球入境臺灣一
    次（起訴書誤載為以每運一顆）新臺幣（下同）十萬元之代
    價，邀林建宏及趙金蔚共同為之，經渠二人應允。丙○○即
    委由知情並基於幫助運輸第一級毒品犯意之妻甲○○代訂機
    票，甲○○乃於同月十九日上午代為訂購林建宏、趙金蔚二
    人赴澳門之機票，丙○○與甲○○並於同日上午陪同趙金蔚
    及林建宏前往桃園國際機場，同日下午三時許，趙金蔚與林
    建宏即一同搭乘長榮航空BR-0817號班機，前往澳門地區，
    並於同月二十日凌晨二時許，在當地之「景駿飯店」2115號
    房內，依丙○○先前之指示，由趙金蔚自真實姓名不詳綽號
    「阿清」之成年男子處，取得第一級毒品海洛因球十二顆（
    合計淨重六０五．一二公克，純度八三．八八％，純質淨重
    五０七．五七公克，分別裝入十二個塑膠膜內），趙金蔚再
    將其中第一級毒品海洛因球六顆（合計淨重三０三．七七公
    克，純度八三．八八％，純質淨重二五四．八０公克，分別
    裝入六個塑膠膜內）交給林建宏，林建宏再將該六顆第一級
    毒品海洛因球塞入自己肛門內，趙金蔚則將另外六顆第一級
    毒品海洛因球（合計淨重三０一．三五公克，純度八三．八
    八％，純質淨重二五二．七七公克，分別裝入六個塑膠膜內
    ）塞入自己肛門內。趙金蔚與林建宏隨即於同日下午一時二
    十分左右，搭乘長榮航空BR-0802號班機，自澳門返臺，並
    於同日下午三時二十分左右，由桃園國際機場入境臺灣而私
    運上開第一級毒品海洛入境既遂。嗣因臺北縣政府警察局汐
    止分局經由監聽得知趙金蔚與林建宏將於上開時間運輸第一
    級毒品海洛因返臺，乃先行向臺灣基隆地方法院檢察署檢察
    官聲請核發拘票，並與內政部警政署刑事警察局會同財政部
    臺北關稅局關員，在桃園國際機場第二航廈入境證照查驗臺
    前，當場查獲趙金蔚、林建宏，並依臺灣基隆地方法院檢察
    署檢察官核發之鑑定許可書，自其二人體內取出上開第一級
    毒品海洛因球十二顆及用以包裝之塑膠膜十二個扣案，而查
    獲。
二、案經臺北縣政府警察局汐止分局報請臺灣基隆地方法院檢察
    署檢察官偵查起訴。
    理  由
壹、程序事項（關於證據能力）：
一、按被告之自白，非出於強暴、脅迫、利誘、詐欺、疲勞訊問
    違法羈押或其他不正之方法，且與事實相符者，得為証據。
    ，刑事訴訟法第一百五十六條第一項定有明文。本案被告丙○○、甲○○就其於警詢、偵查、本院審理中所為陳述，於
    原審及本院審理中，均不爭執其自白具有任意性，且衡諸本
    案扣得之物品及依法監聽所取得之證據，亦見其自白與事實
    相符，故依上開規定，被告之自白有證據能力。
二、按被告以外之人於偵查中向檢察官所為之陳述，除顯有不可
    信之情況者外，得為證據，刑事訴訟法第一百五十九條之一
    第二項規定明確。經查，丙○○、甲○○、共犯趙金蔚、林
    建宏及於檢察官偵訊時，以證人身分所為之陳述，雖為被告
    以外之人於審判外之言詞陳述，惟業經具結在卷，與法定要
    件相符，且核其陳述時之外在環境及情況，亦查無顯有不可
    信之情況，合於上揭傳聞證據例外之情形，自具有證據能力
    。
三、除顯有不可信之情況外，從事業務之人於業務上或通常業務
    過程所須製作之紀錄文書、證明文書亦得為證據，刑事訴訟
    法第一五九條之四第二款亦定有明文。查證人趙金蔚申辦使
    用之0000000000門號、證人林建宏申辦使用之0000000000門
    號、證人甲○○申辦使用之0000000000門號之通聯紀錄各一
    份，分屬臺灣大哥大股份有限公司、遠傳電信股份有限公司
    於通常業務過程所製作之紀錄文書，且查無顯不可信之情形
    ，核與上開規定相符，自亦有證據能力。
四、0000000000、0000000000、0000000000、0000000000門號行
    動電話之監聽譯文，係實施刑事訴訟程序之公務員依法監聽
    所取得之證據，有臺灣基隆地方法院檢察署檢察官核發之九
    十六年基檢玲慎監（續）字第四六號、第四八號、第七零號
    、九十六年基檢堂慎監（續）字第一零七號通訊監察書影本
    在卷可參，且被告丙○○及其辯護人對監聽譯文之真實性復
    無爭執，原審法院並曾依刑事訴訟法第一百六十五條第一項
    規定，踐行證據調查之法定程序，向被告丙○○宣讀或告以
    監聽譯文要旨，故此依法定程序取得之證據，當有證據能力
    。
五、法務部調查局96年4月5日調科壹字第09623030780號、第000
    00000000號鑑定書，係屬該局執行毒品鑑定公務所出具之書
    面鑑定報告，性質上雖亦為被告以外之人於審判外之書面陳
    述，屬於傳聞證據，然依據同法第一百五十九條之立法理由
    及同法第二百零六條、第二百零八條第一項之規定，自得為
    證據。
貳、認定犯罪事實所憑之證據及理由：
一、訊據被告丙○○就共同連續運輸第一級毒品海洛因情事，迭
    於警詢、偵查、本院審理中均坦承不諱，並經証人趙金蔚、
    林建宏、甲○○分別證述屬實，復有多支犯案使用之行動電
    話門號通聯紀錄及監聽譯文附卷可稽，而自證人趙金蔚、林
    建宏二人身上取出由塑膠膜裝盛之白色粉末十二顆，均含有
    第一級毒品海洛因成分（合計淨重六零五‧十二公克，純度
    均為八三. 八八%，合計純質淨重五零七‧五七公克），亦
    有法務部調查局九十六年四月五日調科壹字第09623030780
    號、第00000000000號鑑定書各一份在卷可憑，是本案事證
    明確，被告丙○○之犯行洵堪認定，應依法論科。
二、又訊據被告甲○○固坦承有受証人丙○○委託，代為訂購林
    建宏、趙金蔚二人赴澳門機票之事實，惟矢口否認當時知悉
    丙○○要求該二人出國運毒等情事，並辯稱其係遲至九十六
    年四月間始為知悉上情，原本以為他們只是要去澳門賭場玩
    云云。惟查：被告甲○○於九十六年七月十日下午二時之警
    詢筆錄中自白詳述曾受同案被告丙○○委託辦理丙○○、林
    建宏、趙金蔚二人出國簽證、機票事宜，並稱除了第一次丙○○出國（九十五年四月二十六日去泰國清邁）從事何事不
    清楚外，後來就都知道他們是去從事運毒等語（見九十六年
    度偵字第三七五一號卷第一八至二０頁）；嗣再於同日在檢
    察官偵訊時証稱「第一次幫忙辦理簽證是丙○○、趙金蔚去
    泰國清邁，當時不知道他們去幹麻，再來是九十五年七月二
    十九日幫趙建祥辦簽證，在幫忙辦的前一、二天，覺得奇怪
    就問丙○○，最後他說他們是在幫忙運毒，一人可以拿七、
    八萬，他可以拿四、五萬...。最後一次是九十六年三月十
    九日，他在十八日叫我幫忙買趙金蔚、林建宏的機票，我懷
    疑他們要去運毒，我就問他是不是要去做壞事，當時他沒有
    說，但我想他們應該是要去運毒... 當時九十六年三月十九
    日幫趙金蔚、林建宏訂機票時，是認為他們要去澳門運毒，
    因為丙○○前晚一直求我，說小孩沒有學費，他當時說趙金
    蔚、林建宏是幫別人跑單幫，帶東西回來賣，我當時認為是
    毒品，但是為了小孩才答應他」（見同上卷第一七零頁）等
    情一致，核與同案被告丙○○亦於同次檢察官偵訊時供稱九
    十六年三月十八日晚上接到乙○○電話，甲○○在旁邊聽，
    聽完後即懷疑其是否要去幫忙運毒，隔天早上叫甲○○去辦
    機票時，他還有問他們是否要去運毒... 甲○○從九十五年
    中就知道我在幫乙○○運毒的人辦簽證、買機票一節相符，
    堪可採信。雖其嗣後翻異其詞，辯稱因當時沒有聽清楚，誤
    以為問的時間點是九十六年四月份云云，顯係嗣後飾卸之詞
    ，要無足採。參以被告丙○○與甲○○甚於趙金蔚、林建宏
    於出發前往時，一同陪往桃園國際機場，是被告甲○○應係
    知情代購趙金蔚、林建宏二人機票，並陪同前往國際機場出
    境而為運輸第一級毒品海洛因之構成要件以外幫助行為，犯
    行已堪認定，自應依法論科。
、論罪及科刑：
一、核被告丙○○、甲○○所為，分係犯毒品危害防制條例第四
    條第一項之運輸第一級毒品罪及懲治走私條例第二條第一項
    之私運管制物品進口罪及幫助犯。被告丙○○與趙金蔚、林
    建宏、乙○○及綽號「阿清」之成年男子間就上述犯行，有
    犯意之聯絡及行為之分擔，均為共同正犯。被告丙○○一實
    施行為及甲○○一幫助行為，同時觸犯前開二罪名，為想像
    競合犯，應依刑法第五十五條規定，從一重之運輸第一級毒
    品罪處斷。又被告丙○○雖上訴稱其於警詢之初即告知毒品
    提供者之綽號「阿林仔」即係乙○○，自應再依毒品危害防
    制條例第十七條規定，酌予減刑一節，然毒品源頭「阿林仔
    」即為乙○○乙節，偵辦員警於本案偵查之初即已知悉，且
    係因監聽乙○○才得知被告丙○○所涉犯行，並因而破獲本
    案，是另由基隆地檢署偵辦中之乙○○涉案部分並非被告丙○○之供述而致，有証人即臺北縣警局汐止分局員警伍健毓
    結証可稽（本院卷第一零三頁審判筆錄），並與監聽譯文於
    案發前之九十六年五月廿一日即監得被告丙○○與乙○○有
    關本案通話內容（九十六警聲搜卷第卅三頁）一節相符，是
    被告丙○○自無適用前揭例第十七條之減刑餘地，附此敘明
    。
二、是本案原審對被告丙○○以共同運輸第一級毒品罪，審酌其
    犯罪動機、目的、手段，智識程度，私運毒品海洛因之數量
    ，甫進入臺灣地區即被查獲，對國家社會造成之侵害程度及
    犯罪後之態度等一切情狀，並依刑法第五十九條規定予以酌
    減後，量處有期徒刑十九年，認事用法均無違誤，量刑亦稱
    妥適，被告丙○○上訴指摘原審未予減刑不當，為無理由，
    應予駁回。惟被告甲○○係犯毒品危害防制條例第四條第一
    項、刑法第三十條第一項之幫助運輸第一級毒品罪，原審就
    此部分未詳為審究，遽為無罪諭知，即有未洽，公訴人上訴
    指摘，為有理由，自應由本院將被告甲○○部份撤銷。
三、另審酌被告甲○○素行、智識，本案為幫助丙○○等人之犯
    罪動機、目的、手段，及本案私運毒品海洛因之數量，甫進
    入臺灣地區即被查獲，尚未擴散毒源，犯後初始曾供承不諱
    ，暨嗣後翻稱飾卸之犯後態度等一切情狀，惟其涉案情節輕
    微，認科以法定最輕之刑，仍有過重之憾，客觀上足以引起
    一般人之同情，其犯罪情狀顯可憫恕，亦依刑法第五十九條
    規定再酌量減輕其刑，而量處如主文所示之刑，以資懲儆。
四、沒收：
  (1)扣案之第一級毒品海洛因十二顆（合計淨重六０五．十二公
    克，純度均為八三．八八%，合計純質淨重五０七．五七公
    克），係本案查獲之第一級毒品，不問屬於何人所有，均應
    依毒品危害防制條例第十八條第一項前段規定沒收銷燬之。
  (2)按毒品危害防制條例第十八條第一項規定，得諭知沒收並銷
    燬之者，以查獲之毒品及專供製造或施用毒品之器具為限，
    並不及於毒品之外包裝。而毒品外包裝既係用於包裹毒品，
    防其裸露、潮濕，便於攜帶運輸，亦係供運輸毒品所用之物
    ，應依毒品危害防制條例第十九條第一項之規定宣告沒收之
    ，方屬適法（最高法院九十二年度台上字第一二八八號、第
    一二七五號判決意旨參照）。本件扣案之第一級毒品外包裝
    塑膠膜既具有防止毒品裸露、逸出及潮濕之功用，並便於攜
    帶及運輸，顯係供運輸毒品所用之物，且依前引法務部調查
    局鑑定報告書，上開包裝塑膠膜合計總重四五. 七八公克，
    足徵可與扣案之第一級毒品海洛因分離，依上開最高法院判
    決意旨，自應依毒品危害防制條例第十九條第一項前段之規
    定併予宣告沒收。
  (3)被告丙○○雖自白其與乙○○約定媒介證人趙金蔚、林建宏
    運輸毒品之代價為每人介紹費二萬元，惟證人趙金蔚、林建
    宏二人在桃園國際機場即被查獲，毒品尚未交付取貨人，是
    被告丙○○並未拿到四萬元，且嗣亦未扣得被告丙○○本案
    運輸之代價，爰不予宣告沒收，附此敘明。
肆、據上論斷，應依刑事訴訟法第三百六十八條、第三百六十九
    條第一項前段、第三百六十四條、第二百九十九條第一項前
    段，毒品危害防制條例第四條第一項、第十八條第一項前段
    、第十九條第一項、懲治走私條例第二條第一項、第十一條
    ，刑法第十一條、第二十八條、第三十條，第五十五條、第
    五十九條，判決如主文。
本案經檢察官林秀濤到庭執行職務。
中    華    民    國  九十七  年    五   月   三十    日
                  刑事第六庭審判長法  官  林堭儀
                                  法  官  郭豫珍
                                  法  官  陳玉雲
以上正本證明與原本無異。
如不服本判決，應於收受送達後十日內向本院提出上訴書狀，其
未敘述上訴之理由者並得於提起上訴後十日內向本院補提理由書
（均須按他造當事人之人數附繕本）。
                                  書記官  陳思云
中    華    民    國    97    年    6     月    3     日
附錄：本案論罪科刑法條全文
毒品危害防制條例第4條
製造、運輸、販賣第一級毒品者，處死刑或無期徒刑；處無期徒
刑者，得併科新臺幣 1 千萬元以下罰金。
製造、運輸、販賣第二級毒品者，處無期徒刑或 7 年以上有期徒
刑，得併科新臺幣 7 百萬元以下罰金。
製造、運輸、販賣第三級毒品者，處 5 年以上有期徒刑，得併科
新臺幣 5 百萬元以下罰金。
製造、運輸、販賣第四級毒品者，處 3 年以上 10 年以下有期徒
刑，得併科新臺幣 3 百萬元以下罰金。
製造、運輸、販賣專供製造或施用毒品之器具者，處 1 年以上 7
年以下有期徒刑，得併科新臺幣 1 百萬元以下罰金。
前五項之未遂犯罰之。
懲治走私條例第2條
私運管制物品進口、出口逾公告數額者，處 7 年以下有期徒刑，
得併科新臺幣 3 百萬元以下罰金。
前項之未遂犯罰之。
第 1 項所稱管制物品及其數額，由行政院公告之。


司法院資訊處製作；財團法人民間司法改革基金會備份。
